【裁判字號】    98,易,1146
【裁判日期】    981030
【裁判案由】    竊盜
【裁判全文】
臺灣彰化地方法院刑事判決              98年度易字第1146號
公  訴  人  臺灣彰化地方法院檢察署檢察官
被      告  辛○○
            乙○○
上列被告等因竊盜等案件，經檢察官提起公訴（98年度偵字第83
70號），本院判決如下：
    主  文
辛○○犯如附表所示之罪，各處如附表所示之刑。主刑部分應執
行有期徒刑壹年肆月，如易科罰金，以新臺幣壹仟元折算壹日。
乙○○犯如附表所示之罪，各處如附表所示之刑。主刑部分應執
行有期徒刑壹年肆月，如易科罰金，以新臺幣壹仟元折算壹日。
    事  實
一、辛○○與乙○○係夫妻，共同基於意圖為自己不法所有之犯
    意聯絡及行為分擔，共同謀議由辛○○騎乘車號TCN －569
    號輕型機車附載乙○○尋找行竊目標，再由辛○○持自備鑰
    匙竊取機車，而乙○○則在旁把風，故2 人一同於附表編號
    1 至6 所示之時地，先後竊取戊○○、丙○○、庚○○、甲○○、己○○○及丁○○等所有或使用之機車，得手後，再
    由乙○○騎乘車號TCN －569 號輕型機車跟隨辛○○所騎竊
    得之機車離開現場。事後辛○○騎乘附表編號6 所示之機車
    外出，恐遭員警查獲，遂將車號TCN －569 號之車牌改懸掛
    在附表編號6 所示之機車上，並與乙○○一同於附表編號7
    所示之時地，共同竊取粘施錦連所有車牌號碼TCQ －670 號
    機車，得手後，乙○○騎乘附表編號6 所示之機車跟隨辛○○所騎乘之機車離開現場約10公尺處，適經員警發現而當場
    將渠等逮捕，並扣得上開贓車2 台，辛○○遂同意員警至渠
    等位於彰化縣鹿港鎮頂番里人和巷112 號及111 號執行搜索
    ，並扣得附表編號3 所示之機車及供犯罪所用之鑰匙3 支。
    另辛○○於偵查犯罪職權之機關或個人尚未發覺其涉有附表
    編號1 、2 、4 及5 所示之竊盜犯行前，主動向員警坦認而
    自首，並表示願意接受裁判。
二、案經彰化縣警察局芳苑分局報告臺灣彰化地方法院檢察署檢
    察官偵查起訴。
    理  由
一、本件認定事實所引用之本件卷證所有證據，檢察官及被告等
    迄於本院言詞辯論終結前均未表示異議，本院審酌前開書證
    、物證並無證據證明係公務員違背法定程序所取得，亦無刑
    事訴訟法第159 條之4 之顯有不可信之情況與不得作為證據
    之情形，本件認定事實所引用之本件卷證所有證據，亦均認
    為有證據能力。
二、上揭事實，迭據被告辛○○與乙○○2 人於警詢中、偵查中
    及本院審理中均自白不諱，核與證人戊○○、丙○○、庚○○、甲○○、黃世象（即己○○○之配偶）、丁○○及粘施
    錦連等人於警詢時證述情節相符，復有贓物認領保管單7紙
    、查獲照片33張、彰化縣警察局車輛尋獲電腦輸入單7 紙在
    卷可稽，另有鑰匙3 支扣案可佐，足徵被告2 人之任意性自
    白與事實相符，可以採信。綜上所述，本件事證明確，被告
    犯行均堪認定，應予依法論科。
三、再按刑法上竊盜罪既遂未遂區分之標準，係採權力支配說，
    即行為人將竊盜之客體，移入一己實力支配之下者為既遂，
    若著手於竊盜，而尚未脫離他人之持有，或未移入一己實力
    支配之下者，則為未遂（最高法院84年度臺上字第2256號判
    決參照）。本件被告2 人於附表編號7 所示之時地，將被害
    人之機車駛離現場10公尺左右，足以認定當時被告等已破壞
    被害人之持有，並建立自己實力支配，已達竊盜既遂程度，
    公訴人認被告2 人竊盜未遂，容有誤會。核被告2 人所為，
    均係犯刑法第320 條第1 項竊盜罪。公訴意旨認被告2 人就
    附表編號7 所為，係犯刑法第320 條第3 項、第1 項竊盜未
    遂罪，容有誤會，惟起訴之基本事實相同，因未遂並非獨立
    之犯罪，僅係犯罪狀態，尚不生變更起訴法條之問題，故本
    件自無庸變更起訴法條（最高法院48年臺上字第731 號判例
    意旨參照）。被告2 人就附表所示7 次竊盜罪，互有犯意聯
    絡及行為分擔，均為共同正犯。被告2 人所犯上開各罪，犯
    意各別，應予分論併罰。再被告辛○○於附表編號1 、2 、
    4 及5 所示之竊盜犯行係偵查犯罪職權之機關或個人尚未發
    覺前，其主動向員警坦認有前開犯行而自首，且表示願意接
    受裁判等情，已據被告供述在卷，並有被告之警詢筆錄在卷
    可考，均爰依刑法第62條前段之規定，得減輕其刑。爰審酌
    被告2 人不思循正途以獲取個人所需，竟任意竊取他人財物
    ，侵害他人權益非微，顯然欠缺法紀觀念，並考量其所竊取
    之財物價值、對被害人所生損害、暨其等於行竊過程中，辛○○具主導地位，而乙○○則在旁把風，與犯後坦承犯行之
    態度等一切情狀，分別量處如附表所示之刑，並定渠等應執
    行刑，並諭知易科罰金之折算標準。另按司法院大法官會議
    釋字第662 號解釋意旨略以：94年2 月2 日修正公布之現行
    刑法第41條第2 項，關於數罪併罰，數宣告刑均得易科罰金
    ，而定應執行之刑逾6 個月者，排除適用同條第1 項得易科
    罰金之規定部分，與憲法第23條規定有違，並與本院釋字第
    366 號解釋意旨不符，應自本解釋公布之日起失其效力。該
    解釋業於98年6 月19日公布，是本院就被告2 人所犯上開7
    罪所量處之刑，定渠等應執行有期徒刑1 年4 月，惟依上開
    大法官會議解釋要旨，仍應均諭知易科罰金之折算標準。
四、至扣案之鑰匙3 支，係被告辛○○所有並供渠等犯附表所示
    竊盜犯行所用之物，業據被告辛○○供明在卷，應依刑法第
    38條第1 項第2 款之規定諭知沒收。至扣案之輪胎8 條、機
    車座墊3 個、機車儀表板1 個、活動扳手3 支、萬用扳手1
    支、扳手1 支、鐵釘拔1 支、萬能夾2 支、強迫器1 支、十
    字起子2 支、鐵鉗子2 支雖係被告辛○○所有，惟並非供本
    件犯罪所用之物，且非違禁物，爰不另宣告沒收。
五、檢察官於起訴書雖求處諭知被告2 人強制工作，惟按竊盜犯
    贓物犯保安處分條例第3 條第1 項，係規定18歲以上之竊盜
    犯贓物犯，有犯罪習慣者，「得」於刑之執行前令入勞動場
    所強制工作。因此，是否諭知被告於刑之執行前令入勞動場
    所強制工作，係由法院審酌被告之習性決定之，本院審酌被
    告2 人犯後能坦認犯行，且附表編號1 、2 、4 及5 所示之
    竊盜行為，均被告辛○○自首而查獲，審酌渠等犯後能勇於
    面對，依比例原則，認量處被告2 人如主文所示之刑，已能
    收懲儆之效，尚無施以強制工作之必要，附此敘明。
據上論斷，應依刑事訴訟法第299 條第1 項前段，刑法第28條、
第320 條第1 項、第41條第1 項、第51條第5 款、第38條第1項
第2 款、第62條前段，刑法施行法第1 條之1 ，判決如主文。
本案經檢察官蕭有宏到庭執行職務。
中    華    民    國    98    年    10    月    30    日
                      刑事第六庭      法  官  鮑慧忠
以上正本證明與原本無異。
如不服本判決，應於收受判決後10日內向本院提出上訴書狀，並
應敘述具體理由；其未敘述上訴理由者，應於上訴期間屆滿後20
日內向本院補提理由書（均須按他造當事人之人數附繕本「切勿
逕送上級法院」）。
告訴人或被害人對於判決如有不服具備理由請求檢察官上訴者，
其上訴期間之計算係以檢察官收受判決正本之日期為準。
中    華    民    國    98    年    10    月    30    日
                                      書記官  林子惠
附錄本案論罪科刑法條全文：
中華民國刑法第320條
（普通竊盜罪、竊佔罪）
意圖為自己或第三人不法之所有，而竊取他人之動產者，為竊盜
罪，處 5 年以下有期徒刑、拘役或 5 百元以下罰金。
意圖為自己或第三人不法之利益，而竊佔他人之不動產者，依前
項之規定處斷。
前二項之未遂犯罰之。
  附表：
┌──┬────┬─────┬───────┬────────┬─────────┐
│編號│被害人  │行竊時間  │行竊地點及客體│ 贓物流向       │宣告刑            │
│    │        │          │              │                │                  │
├──┼────┼─────┼───────┼────────┼─────────┤
│ 1  │戊○○  │98年8 月17│彰化縣芳苑鄉漢│事後丟棄於彰化縣│辛○○共同竊盜，處│
│    │        │日18時10分│寶村北岸海堤，│福興鄉福寶村福寶│有期徒刑貳月，如易│
│    │        │許        │由乙○○在旁把│橋旁            │科罰金，以新臺幣壹│
│    │        │          │風，辛○○持自│                │仟元折算壹日，扣案│
│    │        │          │備鑰匙竊取黃榮│                │鑰匙支均沒收之。│
│    │        │          │昆所有之車牌號│                │乙○○共同竊盜，處│
│    │        │          │碼FU9 －872 號│                │有期徒刑月，如易│
│    │        │          │重型機車乙部。│                │科罰金，以新臺幣壹│
│    │        │          │（價值新台幣  │                │仟元折算壹日，扣案│
│    │        │          │4000元）      │                │鑰匙支均沒收之。│
├──┼────┼─────┼───────┼────────┼─────────┤
│ 2  │丙○○  │98年8 月24│彰化縣芳苑鄉漢│事後丟棄於彰化縣│辛○○共同竊盜，處│
│    │        │日上午10時│寶村北岸海堤，│芳苑鄉漢寶村北岸│有期徒刑貳月，如易│
│    │        │30分許    │由乙○○在旁把│海堤內。        │科罰金，以新臺幣壹│
│    │        │          │風，辛○○持自│                │仟元折算壹日，扣案│
│    │        │          │備鑰匙竊取許蒼│                │鑰匙支均沒收之。│
│    │        │          │平所使用之車牌│                │乙○○共同竊盜，處│
│    │        │          │號碼LBF －972 │                │有期徒刑月，如易│
│    │        │          │號重型機車乙部│                │科罰金，以新臺幣壹│
│    │        │          │（車主莊秀促，│                │仟元折算壹日，扣案│
│    │        │          │價值5000元）  │                │鑰匙支均沒收之。│
├──┼────┼─────┼───────┼────────┼─────────┤
│ 3  │庚○○  │98年8 月28│彰化縣芳苑鄉漢│員警在渠等住處查│辛○○共同竊盜，處│
│    │        │日下午2 時│寶村北岸海堤，│扣該機車        │有期徒刑肆月，如易│
│    │        │50分許    │由乙○○在旁把│                │科罰金，以新臺幣壹│
│    │        │          │風，辛○○持自│                │仟元折算壹日，扣案│
│    │        │          │備鑰匙竊取潘林│                │鑰匙支均沒收之。│
│    │        │          │葉所有之車牌號│                │乙○○共同竊盜，處│
│    │        │          │碼TG5 －413 號│                │有期徒刑月，如易│
│    │        │          │重型機車乙部。│                │科罰金，以新臺幣壹│
│    │        │          │              │                │仟元折算壹日，扣案│
│    │        │          │              │                │鑰匙支均沒收之。│
├──┼────┼─────┼───────┼────────┼─────────┤
│ 4  │甲○○  │98年8 月29│彰化縣芳苑鄉漢│事後丟棄於臺中縣│辛○○共同竊盜，處│
│    │        │日上午10時│寶村新生路578 │烏日鄉○○路○ 段│有期徒刑貳月，如易│
│    │        │時許55 分 │之4 號，由洪淑│594 號前        │科罰金，以新臺幣壹│
│    │        │          │綢在旁把風，謝│                │仟元折算壹日，扣案│
│    │        │          │明輝持自備鑰匙│                │鑰匙支均沒收之。│
│    │        │          │竊取甲○○所有│                │乙○○共同竊盜，處│
│    │        │          │之車牌號碼MQ2 │                │有期徒刑月，如易│
│    │        │          │－663 號重型機│                │科罰金，以新臺幣壹│
│    │        │          │車乙部。      │                │仟元折算壹日，扣案│
│    │        │          │              │                │鑰匙支均沒收之。│
├──┼────┼─────┼───────┼────────┼─────────┤
│ 5  │己○○○│98年9 月8 │彰化縣芳苑鄉漢│事後將該機車交予│辛○○共同竊盜，處│
│    │        │日上午10時│寶村北岸海堤，│不知情之施萬入使│有期徒刑貳月，如易│
│    │        │30分許    │由乙○○在旁把│用              │科罰金，以新臺幣壹│
│    │        │          │風，辛○○持自│                │仟元折算壹日，扣案│
│    │        │          │備鑰匙竊取黃粘│                │鑰匙支均沒收之。│
│    │        │          │燕玉所使用之車│                │乙○○共同竊盜，處│
│    │        │          │牌號碼LAH －21│                │有期徒刑月，如易│
│    │        │          │9 號重型機車乙│                │科罰金，以新臺幣壹│
│    │        │          │部（車主陳麗娟│                │仟元折算壹日，扣案│
│    │        │          │）。          │                │鑰匙支均沒收之。│
├──┼────┼─────┼───────┼────────┼─────────┤
│ 6  │丁○○  │98年9 月20│彰化縣芳苑鄉漢│員警於98年9 月22│辛○○共同竊盜，處│
│    │        │日上午9 時│寶村北岸海堤，│日，在彰化縣芳苑│有期徒刑肆月，如易│
│    │        │許        │由乙○○在旁把│鄉北岸海堤查扣  │科罰金，以新臺幣壹│
│    │        │          │風，辛○○持自│                │仟元折算壹日，扣案│
│    │        │          │備鑰匙竊取郭麗│                │鑰匙支均沒收之。│
│    │        │          │燕所有之車牌號│                │乙○○共同竊盜，處│
│    │        │          │碼G37 －635 號│                │有期徒刑月，如易│
│    │        │          │重型機車乙部。│                │科罰金，以新臺幣壹│
│    │        │          │              │                │仟元折算壹日，扣案│
│    │        │          │              │                │鑰匙支均沒收之。│
├──┼────┼─────┼───────┼────────┼─────────┤
│ 7  │粘施錦連│98年9 月22│彰化縣芳苑鄉漢│員警在行竊處所約│辛○○共同竊盜，處│
│    │        │日上午9 時│寶村北岸海堤，│10公尺處，查扣該│有期徒刑肆月，如易│
│    │        │許        │由乙○○在旁把│機車            │科罰金，以新臺幣壹│
│    │        │          │風，辛○○持自│                │仟元折算壹日，扣案│
│    │        │          │備鑰匙竊取粘施│                │鑰匙支均沒收之。│
│    │        │          │錦連所有之車牌│                │乙○○共同竊盜，如│
│    │        │          │號碼TCQ －670 │                │易科罰金，以新臺幣│
│    │        │          │號重型機車乙部│                │壹仟元折算壹日，處│
│    │        │          │。            │                │有期徒刑月，扣案│
│    │        │          │              │                │鑰匙支均沒收之。│
└──┴────┴─────┴───────┴────────┴─────────┘


司法院資訊處製作；財團法人民間司法改革基金會備份。
